臺灣高等法院民事裁定
111年度重上字第142號
上  訴  人  正承建設有限公司

法定代理人  洪紫嘉  
訴訟代理人  李建賢律師
被  上訴人  翁萸韸  
            陳汶杉  
            陳方易  
共      同
訴訟代理人  孫丁君律師  
            謝建弘律師
            趙天昀律師            
上列當事人間請求侵權行為損害賠償事件，上訴人對於中華民國
109年11月20日臺灣新北地方法院109年度附民字第203號判決不
服，提起上訴，經本院刑事庭移送前來（110年度附民上字第1號
裁定），本院裁定如下：
    主  文
上訴人應於收受本裁定正本七日內，補繳第二審裁判費新臺幣壹
拾伍萬柒仟玖佰貳拾元，逾期不補正，即駁回請求被上訴人陳汶
杉、陳方易連帶給付部分之上訴。
    理  由
一、按因財產權起訴，向第二審法院上訴，依第77條之13規定，
    應徵裁判費並加徵十分之五，上訴不合程式者，法院應以裁
    定駁回之，但其情形可以補正者，審判長應定期間先命補正
    。民事訴訟法第77條之16第1項前段、第249條第1項但書、
    第444條第1項但書分別定有明文。次按，因犯罪而受損害之
    人，於刑事訴訟程序得附帶提起民事訴訟，對於被告及依民
    法負賠償責任之人，請求回復其損害，刑事訴訟法第487條
    第1項定有明文。該條項所定附帶民事訴訟之對象，除刑事
    被告外，固兼及於依民法負損害賠償責任之人，惟附帶民事
    訴訟之原告所主張之共同加害人，必以在刑事訴訟程序中經
    認定係共同侵權行為之人，始得謂為依民法負賠償責任之人
    ，否則對之提起附帶民事訴訟，即難謂為合法。刑事庭移送
    民事庭之附帶民事訴訟，僅移送前之訴訟行為準用關於刑事
    訴訟之規定，若移送後之訴訟程序，則應適用民事訴訟法，
    故移送民事庭之附帶民事訴訟，縱其移送前提起此項訴訟，
    不合刑事訴訟法第487條所定之要件，而有同法第502條第1
    項關於訴之不合法之規定情形時，但其移送後之訴訟程序，
    既應適用民事訴訟法，即屬同法第249條第1項第6款所謂起
    訴不備其他要件，仍應依該條款項之規定，以裁定駁回之（
    最高法院99年度台抗字第480號裁定意旨參照）。又刑事附
    帶民事訴訟，經刑事庭依刑事訴訟法第504條第1項規定裁定
    移送於同院民事庭後，民事庭如認其不符同法第487條第1項
    規定之要件時，應許原告得繳納裁判費，以補正起訴程式之
    欠缺（最高法院108年度台抗大字第953號裁定意旨參照）。
二、經查：
　㈠被上訴人均為訴外人陳春助之繼承人，因涉犯偽造文書刑事
    案件，上訴人前向原法院提起本件刑事附帶民事訴訟，經原
    法院109年度易字第108號判決被上訴人全部無罪，並依刑事
    訴訟法第503條第1項前段規定，判決駁回上訴人本件之訴，
    上訴人不服，於檢察官提起刑事上訴時，對民事部分亦提起
    上訴，刑事部分經本院刑事庭以110年度上易字第102號判決
    翁萸韸有罪；陳汶杉、陳方易無罪，就本件民事部分則以11
    0年度附民上字第1號裁定移送本院民事庭，合先敘明。
　㈡上訴人上訴後減縮聲明，依民法第184條第1項前段、第185條
    第1項前段規定，請求被上訴人將如起訴狀附表編號4至36、
    38所示土地於民國107年1月30日申請、登記日期107年2月2
    日所辦理之繼承登記塗銷（下稱請求①），另請求被上訴人
    連帶給付新臺幣（下同）1,060萬元本息之損害賠償（下稱
    請求②）。查請求①部分，陳汶杉、陳方易固經本院刑事庭為
    無罪判決，惟該訴訟標的對各公同共有人必須合一確定，為
    固有必要共同訴訟，應由全體公同共有人一同起訴或被訴，
    始具當事人適格，翁萸韸既經有罪判決，上訴人基於侵權行
    為法律關係請求其回復原狀塗銷繼承登記，復因當事人適格
    要件之限制，本院無從僅就翁萸韸一人單獨審理，故本院刑
    事庭裁定就陳汶杉、陳方易一併移送本院民事庭，自屬合法
    ，依刑事訴訟法第504條第2項規定，應免納裁判費。
　㈢上訴人請求②部分，係請求被上訴人連帶給付，依民法第273
    條規定，上訴人得對於被上訴人中一人或數人或其全體同時
    或先後請求全部或一部之給付，此部分依法無當事人適格要
    件之限制，陳汶杉、陳方易業經本院刑事庭為無罪判決，參
    照前述說明，上訴人請求陳汶杉、陳方易連帶給付部分，不
    符刑事訴訟法第487條第1項規定，惟應許其補正，此部分依
    其訴訟標的金額1,060萬元計算，應徵第二審裁判費15萬7,9
    20元。
三、綜上所述，茲命上訴人於收受本裁定正本送達翌日起7日內
    補繳裁判費15萬7,920元，逾期未補正即駁回請求陳汶杉、
    陳方易連帶給付部分之上訴，爰裁定如主文。
中　　華　　民　　國　　111 　年　　9 　　月　　14　　日
                  民事第二十五庭  
                        審判長法  官  謝碧莉
                              法  官  賴秀蘭
                              法  官  林俊廷
正本係照原本作成。
不得抗告。
中　　華　　民　　國　　111 　年　　9 　　月　　15　　日
 　　　　　　　　　　　　     書記官  林敬傑